【裁判字號】    95,交聲,472
【裁判日期】    950731
【裁判案由】    違反道路交通管理處罰條例聲明異議
【裁判全文】
臺灣臺北地方法院交通事件裁定         95年度交聲字第472號
原處分機關  臺北市交通事件裁決所
異  議  人
即受處分人  乙○○
上列受分人因違反道路交通管理處罰條例案件，對於臺北市交通
事件裁決所民國95年5 月15日所為之處分（原處分：北市裁二字
第裁22-AGJ102551號），聲明異議，本院裁定如下：
    主  文
原處分撤銷。
乙○○汽車駕駛人行經有燈光號誌管制之交岔路口，紅燈右轉，
處罰鍰新臺幣陸佰元，並記違規點數點。
    理  由
一、按民國94年12月10日立法院三讀通過修正道路交通管理處罰
    條例第53條，總統於同年月28日公布，而行政院定自95年7
    月1 日施行之，而修正前該條規定：「汽車駕駛人，行經有
    燈光號誌管制之交岔路口闖紅燈者，處新臺幣1,800 元以上
    5,400 元以下罰鍰」；新修正道路交通管理處罰條例第53條
    規定：「汽車駕駛人，行經有燈光號誌管制之交岔路口闖紅
    燈者，處新臺幣1,800元以上5,400元以下罰鍰。前項紅燈右
    轉行為者，處新臺幣600以上1,800元以下罰鍰」；再者，有
    前條情形者，記違規點數三點，此復據同條例第63條第1 項
    第3 款定有明文。本件受處分人違反道路交通管理處罰條例
    ，於95年7 月31日本院裁定時，上開新修正之道路管理處罰
    條例第53條已生效施行，應有新舊法比較適用之問題，先此
    敘明。次按汽車駕駛人駕駛汽車，應遵守道路交通標誌、標
    線、號誌之指示，道路交通安全規則第90條前段定有明文。
    又道路交通標誌標線號誌設置規則第206 條第5款第1目規定
    「圓形紅燈」之行車管制號誌係表示禁止車輛通行，並不得
    超越停止線或進入路口。而道路交通管理處罰條例所稱之汽
    車，依該條例第3條第8款之規定，亦包含機器腳踏車在內。
二、原處分意旨略以：本件異議人即受處分人乙○○於95年4 月
    17日10時12分許，騎乘車牌號碼ACS-396 號重型機車，在臺
    北市○○路○ 段22巷因闖紅燈，為臺北市政府警察局內湖分
    局警員攔停，以其有違反修正前道路交通管理處罰條例第53
    條規定之行為掣單舉發，嗣受處分人依規定於到案期限前提
    出申訴，原處分機關請舉發單位調查結果，仍認受處分人確
    有前揭違規行為，原處分機關遂於95年5 月15日依修正前道
    路交通管理處罰條例第53條、第63條第1項第3款及違反道路
    交通管理事件統一裁罰基準表規定，裁處受處分人1,800 元
    罰鍰，並記違規點數三點之處分。
三、訊據受處分人乙○○並不諱言於上開時、地騎乘前揭機車為
    警攔停之事實，惟矢口否認其有違反道路交通管理處罰條例
    駕車闖紅燈之行為，辯稱略以：臺北市○○區○○路200 巷
    路口旁為重劃區，四周都用鐵板圍起來，而該路口紅綠燈之
    停止線，距離交岔路口轉彎約30、40公尺，當時伊越過停止
    線時，剛好轉黃燈，並無闖紅燈，且伊當時剛起步，速度很
    慢，時速約20、30公里，舉發員警站在距離該巷口至少50、
    60公尺，根本看不到伊，本件舉發顯有違誤等語。
四、經查：
  (一)本件舉發之臺北市政府警察局內湖分局交通分隊員警甲○○
    於本院調查時具結證稱：當時伊在成功路交流道往南的方向
    取締違規，成功路南北向綠燈後很久約10秒左右，看見受處
    分人騎乘重機車從成功路交流道200 巷紅燈右轉，因為當時
    成功路南北方向是綠燈，所以可以確定受處分人向東方向是
    紅燈，就予以攔停，成功路200 巷紅綠燈號誌之設置離路口
    至少有20公尺，此200巷之速限為時速40公里，從成功路200
    巷路口右轉出來，不用2 秒時間等語明確，並繪製現場路線
    圖附卷可憑，又即使依受處分人所述成功路200 巷紅綠燈停
    止線距路口為40公尺，其當時時速為20公里，則其從停止線
    到達路口之時間約需7 秒，再參諸前揭證人所述是自成功路
    南北向綠燈亮起約10秒後才取締受處分人，則受處分人騎車
    越過停止線時，該路口號誌應為紅燈。據上所述，堪認受處
    分人確有行經有燈光號誌管制交岔路口紅燈右轉之違規事實
    。
  (二)復按道路交通管理處罰條例本質上係屬行政罰而非刑罰，雖
    該條例本身未設有法律變更比較之規定，惟94年2 月5 日公
    布、95年2 月5 日施行之行政罰法，係屬行政罰之基本法，
    其第1 條、第5 條分別規定：「違反行政法上義務而受罰鍰
    、沒入或其他種類行政罰之處罰時，適用本法。但其他法律
    有特別規定者，從其規定」、「行為後法律或自治條例有變
    更者，適用行政機關最初裁處時之法律或自治條例。但裁處
    前之法律或自治條例有利於受處罰者，適用最有利於受處罰
    者之規定」，而該條款所規定之裁處，依最高行政法院89年
    9 月13日89年度9 月份第1 次庭長法官聯席會議決議意旨針
    對稅捐稽徵法第48條之3 相類規定之解釋，係包括訴願、再
    訴願及行政訴訟之決定或判決而言。查道路交通管理處罰條
    例所規定之罰鍰、吊扣證照裁罰，本屬行政罰之性質（參照
    上開行政罰法第1 條、第2 條將罰鍰、吊扣證照處分均定為
    行政罰），是於本件就道路交通管理處罰條例第53條處罰規
    定，應適用行政罰法第5 條規定，依「從新從輕」原則為比
    較適用，經比較結果，應以修正後之新法較有利於本件行為
    人，應適用修正後之該條例第53條第2 項規定處理。
  (三)綜上所述，本件抗告人有駕駛機車紅燈右轉之違規行為，本
    院參照前揭行政罰法之從新從輕意旨，比較新舊法，認新法
    有利於行為人，自應適用新法。是原處分機關未及審酌前揭
    修正規定，而依修正前之道路交通管理處罰條例第53條裁處
    異議人罰鍰1,800 元，自屬不當，爰由本院將原處分予以撤
    銷，依修正後道路交通管理處罰條例第53條第2 項及同條例
    第63條第1項第3款規定，裁處如主文第二項所示，以資適法
    。
五、據上論斷，應依道路交通案件處理辦法第20條前段，裁定如
    主文。
中    華    民    國    95    年    7     月    31    日
                  交通法庭    法  官  賴秀蘭
以上正本證明與原本無異。
如不服本裁定應於送達後5日內向本院提出抗告狀。
                              書記官  陳惠娟
中    華    民    國    95    年    8     月    7     日


司法院資訊處製作；財團法人民間司法改革基金會備份。
